臺灣高等法院刑事判決
110年度上訴字第2995號
上  訴  人  臺灣新北地方檢察署檢察官
被      告  花忠志
上列上訴人因被告犯傷害案件，不服臺灣新北地方法院110年度
審訴字第692號，中華民國110年8月10日第一審判決（起訴案號
：臺灣新北地方檢察署109年度調偵字第2047號），提起上訴，
本院判決如下：
    主  文
上訴駁回。
    事  實
一、花忠志於民國108年12月23日18時許，在新北市○○區○○路000
    號前，與前員工鍾尚紘因臉書社團貼文、薪資問題發生爭執
    ，因心生不滿，竟夥同真實姓名、年籍均不詳之2名成年臨
    時工，基於傷害之犯意聯絡，共同徒手毆打鍾尚紘，致鍾尚
    紘受有右臉挫傷、右眼血腫及併眉下1公分左右撕裂傷等傷
    害。
二、案經鍾尚紘訴由新北市政府警察局蘆洲分局報告臺灣新北地
    方檢察署檢察官偵查起訴。
    理  由
一、證據能力：
    本判決下述所引用被告花忠志以外之人於審判外之陳述，檢
    察官、被告於本院準備程序及審理時對該等證據能力均表示
    「沒有意見」等語（見本院卷第39、63頁），且迄言詞辯論
    終結前亦未聲明異議，本院審酌前開證據資料作成時之情況
    ，尚無違法不當及證明力明顯過低之瑕疵，而認為以之作為
    證據應屬適當，依刑事訴訟法第159條之5規定，均認有證據
    能力。至認定本案犯罪事實之其餘證據，並無證據證明係違
    背法定程序所取得，亦無顯有不可信之情況，且經本院於審
    理期日合法調查，該等證據自得作為本案裁判之資料。
二、認定犯罪事實所憑證據及其理由：
(一)上揭事實，業據被告於原審準備程序及審理、本院準備程序
    中坦承不諱（見原審卷第44、50、51頁、本院卷第39頁），
    核與證人即告訴人鍾尚紘於警詢及檢察事務官詢問中之證述
    相符（見偵卷第6至7頁反面、23頁反面至24頁反面），並有
    指認犯罪嫌疑人紀錄表1份、新光吳火獅紀念醫院乙種診斷
    證明書1紙、告訴人傷勢照片4張、新北市政府警察局蘆洲分
    局集賢派出所受理刑事案件報案三聯單、受理各類案件紀錄
    表各1紙、員警職務報告1紙、臺灣新北地方檢察署檢察事務
    官勘驗筆錄1份在卷可參（見偵卷第8至16頁、調偵卷第8、1
    1頁），足認被告上開任意性自白與事實相符，堪予採信。
(二)被告嗣於本院審理時更異前詞改稱：我沒有毆打告訴人，也
    沒有教唆毆打告訴人，但願意基於道義賠償告訴人云云（見
    本院卷第62、65、67頁）。然證人即告訴人於偵訊時證稱：
    被告說我在臉書裝潢爆料公社社團上貼文敘述他拖欠我薪資
    ，讓他沒面子，被告與其2名朋友就徒手打我，我無法區分
    誰打我幾下，我於警詢時稱是被告打我、不清楚被告2位朋
    友是否有動手，是因為當時場面混亂，被告與他2位朋友一
    陣亂打，但我確定被告其中1個朋友有打我眼睛等語（見偵
    卷第23頁反面），且衡以被告於檢察事務官詢問、本院審理
    時供稱：當時我跟告訴人說他在臉書的貼文讓我很困擾、很
    沒面子，我有輕推告訴人一下；是現場1位師傅打告訴人，
    該師傅是我請的臨時工，我不知道他的姓名年籍與電話，也
    無法聯絡，另外1位師傅，我也沒辦法聯絡找到；那天我與
    兩個師傅去唱歌，我就是講一個理而已，希望告訴人可以說
    聲對不起，因告訴人沒有道歉而且講話還很大聲，其他師傅
    就打告訴人等語（見偵卷第24頁、本院卷第65、66頁），足
    見被告斯時確有因臉書貼文與告訴人發生齟齬，並有身體接
    觸在先，又同時在場、與告訴人並不認識之2名臨時工（師
    傅）因見被告先與告訴人有言語及肢體衝突而萌生與被告有
    傷害之犯意聯絡，進而出手毆打告訴人，縱被告並未出言指
    示該2名臨時工毆打告訴人，惟共同正犯間之犯意聯絡，不
    以明示為必要，即相互間有默示之合致，亦無不可，是以被
    告與另2名臨時工相互間既有默示之傷害犯意合致，並有傷
    害行為分擔，被告自應同負傷害之行為責任。是被告上開所
    辯，顯為事後卸責之詞，不足採信。
(三)從而，本案事證明確，被告上開犯行，堪予認定，應依法論
    科。
三、論罪：
(一)核被告所為，係犯刑法第277條第1項之傷害罪。
(二)被告與2名成年臨時工間，就上開傷害犯行，具有犯意聯絡
    及行為分擔，應論以共同正犯。
(三)累犯不予加重之說明：　　
    查被告前於104年間因公共危險案件，經原審法院以104年度
    交簡字第5207號判處有期徒刑2月確定，於105年3月16日易
    科罰金執行完畢等情，有本院被告前案紀錄表附卷可參（見
    本院卷第23頁），其於受有期徒刑之執行完畢後，5年以內
    故意再犯本案有期徒刑以上之罪，符合刑法第47條第1項累
    犯之規定。然參酌司法院釋字第775號解釋之意旨，法院就
    符合累犯要件之被告，仍應以其是否有其特別惡性或對刑罰
    反應力薄弱等事由，妥適審酌被告所犯前後數罪間，關於前
    案之性質（故意或過失）、前案徒刑之執行完畢情形（有無
    入監執行完畢、是否易科罰金或易服社會勞動）、再犯之原
    因、兩罪間之差異（是否同一罪質、重罪或輕罪）、主觀犯
    意所顯現之惡性及其反社會性等情，綜合判斷各別被告有無
    因加重本刑致生所受刑罰超過其所應負擔罪責之情形，裁量
    是否加重最低本刑。查被告構成累犯之前案係不能安全駕駛
    罪，與本案之傷害罪之罪名、罪質類型均不同，犯罪手段、
    動機顯屬有別，難認被告具有一定特別惡性，而有加重其最
    低本刑之必要；復斟酌累犯規定所欲維護法益之重要性、防
    止侵害之可能性及事後矯正行為人之必要性，揆諸前開解釋
    意旨，就被告於本案所犯上開之罪，裁量不予加重其刑。
四、上訴駁回之理由：
(一)原審以被告事證明確，適用刑法第28條、第277條第1項、第
    41條第1項前段、刑法施行法第1條之1第1項規定，並審酌被
    告智識思慮俱屬正常，對於人際間之相處往來，本應思及彼
    此尊重，如遇爭端或心有不滿，猶應秉持理性與和平之態度
    處理解決，斷不可動輒以暴力相向，而置他人身體安全於不
    顧，其竟因心有不滿，即率爾與2名成年臨時工共同毆傷告
    訴人，且迄今尚未與告訴人和解，賠償告訴人所受之損失，
    所為實屬不該。惟念被告犯後坦承犯行，態度尚可，以及被
    告犯罪之動機、手段、告訴人所受傷勢程度，及兼衡被告自
    述國中畢業之智識程度、從事臨時油漆工，須扶養小孩（見
    原審卷第52頁）等一切情狀，量處拘役50日，並諭以新臺幣
    1,000元折算1日之易科罰金標準。核其認事用法俱無不合，
    量刑亦甚妥適。
(二)檢察官依循告訴人請求提起上訴意旨略以：被告僅因細故即
    夥同2名成年臨時工毆打告訴人，攻擊包含人體脆弱之眼部
    部位，告訴人稱其已受有永久性右眼傷害，原審量刑卻未一
    併審酌告訴人後續康復情形及是否產生嚴重後遺症，僅泛稱
    審酌告訴人所受傷勢程度，判決理由不備；又被告於原審始
    坦承犯行，犯後態度與自始即自白之情形有異，且未與告訴
    人和解及賠償損失，犯後態度不佳，難認有悔改之意，原審
    竟認被告犯後態度尚可。是原審量刑過輕，未能罰其當罰，
    難收懲罰之效云云。惟按量刑輕重，屬法院得依職權自由裁
    量之事項，苟其量刑已以行為人之責任為基礎，並斟酌刑法
    第57條各款所列情狀，在法定刑度內，酌量科刑，無偏執一
    端，致明顯失出失入情形，自不得指為不當或違法（最高法
    院103年度台上字第291號、第331號判決意旨參照），且在
    同一犯罪事實與情節，如別無其他加重或減輕之原因，下級
    審量定之刑，亦無過重或失輕之不當情形，則上級審法院對
    下級審法院之職權行使，原則上應予尊重（最高法院85年度
    台上字第2446號判決意旨參照）。查本案原審判決於量刑時
    ，業已審酌被告毆打告訴人原因、夥同他人共同毆打告訴人
    方式、告訴人所受傷勢、被告犯後態度、智識程度及家庭情
    況等一切情狀，詳予審酌刑法第57條各款事由，量處被告拘
    役50日，顯係以行為人責任為基礎，並未逾越法定刑度，亦
    無違背公平正義之精神，客觀上不生量刑過重過輕之裁量權
    濫用，且原審既已詳細記載量刑審酌上揭各項被告之犯罪情
    節、造成告訴人之損害程度、被告犯罪後態度等一切情狀，
    並予以綜合考量後在法定刑內予以量刑，尚無違比例原則及
    罪刑相當原則，難認有何不當。而告訴人雖具狀稱受有永久
    性右眼傷害云云（見本院卷第17頁），然依其提出之診斷證
    明書記載，係右側眼瞼及眼周圍區域鈍傷，右眼視野檢查上
    方有缺損等情，有新光醫療財團法人新光吳火獅紀念醫院11
    0年10月29日出具之乙種診斷證明書可證（見本院卷第69頁
    ），尚難認告訴人所受傷害已達毀敗或嚴重減損一目之視能
    或於身體、健康有重大不治或難治之重傷害。是檢察官依循
    告訴人請求執此為由提起上訴，為無理由，應予駁回。
據上論斷，應依刑事訴訟法第368條，判決如主文。
本案經檢察官黃育仁提起公訴，檢察官陳姵伊提起上訴，檢察官
謝宗甫到庭執行職務。
中　　華　　民　　國　　110 　年　　12　　月　　21　　日
　              　刑事第十八庭  審判長法　官  何俏美
                                      法　官  黃紹紘
                                      法　官  陳海寧
以上正本證明與原本無異。
如不服本判決，應於收受送達後20日內向本院提出上訴書狀，其
未敘述上訴之理由者並得於提起上訴後20日內向本院補提理由書
（均須按他造當事人之人數附繕本）「切勿逕送上級法院」。
                                      書記官  謝文傑
中　　華　　民　　國　　110 　年　　12　　月　　21　　日
附錄本案論罪科刑法條全文
刑法第277條第1項（普通傷害罪）
傷害人之身體或健康者，處5 年以下有期徒刑、拘役或50萬元以
下罰金。